【裁判字號】    98,訴,1352
【裁判日期】    980824
【裁判案由】    強盜等
【裁判全文】
臺灣臺中地方法院刑事判決              98年度訴字第1352號
公  訴  人  臺灣臺中地方法院檢察署檢察官
被      告  甲○○
被      告  乙○○
                    現於臺灣臺中監獄臺中分監另案執行中
上二人共同  本院公設辯護人  己○○
指定辯護人
上列被告因強盜等案件，經檢察官提起公訴（98年度偵字第4902號）
，本院判決如下：
    主    文
甲○○竊盜，累犯，處有期徒刑參月；又共同竊盜，累犯，處有
期徒刑參月；又共同毀越安全設備竊盜，累犯，處有期徒刑捌月
；又共同以強暴、脅迫使人行無義務之事，累犯，處有期徒刑壹
年拾月，西瓜刀壹把沒收。應執行有期徒刑貳年捌月，西瓜刀壹
把沒收。
乙○○共同竊盜，累犯，處有期徒刑參月；又共同毀越安全設備
竊盜，累犯，處有期徒刑柒月；又共同以強暴、脅迫使人行無義
務之事，累犯，處有期徒刑壹年拾月，西瓜刀壹把沒收。應執行
有期徒刑貳年肆月，西瓜刀壹把沒收。
    犯罪事實
一、甲○○有竊盜多次、違反麻醉藥品管理條例、妨害自由、侵
    占、公共危險等案件，最近係於民國96年間因竊盜案件，經
    法院判處有期徒刑3月、3月、4月、4月、4月、5月、5月、7
    月、8月、4月及8月、10月、5月等，經減刑後定應執行有期
    徒刑1年2月及1年4月確定，經接續執行，於98年1月16日假
    釋期滿執行完畢（本件已構成累犯）；乙○○有竊盜、詐欺
    前科，其中於96年間因竊盜及詐欺罪，分經法院判處有期徒
    刑3月及4月，應執行有期徒刑6月確定，甫於97年7月27日縮
    短刑期執行完畢（本件已構成累犯）。均不知悔改：
（一）甲○○意圖為自己不法之所有，於98年2月14日上午9時許
      ，至臺中縣東勢鎮○○路304之20號前，徒手竊取不詳人
      士所有之除草機1臺，得手後據為己有，再於同日上午11
      時許，在臺中市○○路之旱溪橋上，將該除草機出售予故
      意買受贓物之丙○○（此部分故買贓物犯行，業經本院判
      處有期徒刑2月確定），雙方並約定丙○○先支付新臺幣
      （下同）800元，其餘款項待另商談支付，而將該除草機
      交予丙○○。
（二）甲○○與乙○○基於意圖為自己不法所有之犯意聯絡，於
      同年月16日上午9時許，至臺中縣東勢鎮○○路石角小段
      山區工寮內，共同徒手竊取戊○○所有之砂輪機及電鋸各
      1 部（價值約3、4千元），得手後據為己有，2人再於同
      日上午10時許，在臺中縣豐原市○○○路旁，將該砂輪機
      及電鋸售予故意買受贓物之丙○○（此部分故買贓物犯行
      ，業經本院判處有期徒刑2月確定），雙方並約定丙○○
      定暫先支付300元，其餘款項待另行商談支付，而將該砂
      輪機、電鋸交予丙○○。
（三）甲○○與乙○○復基於意圖為自己不法所有之犯意聯絡
      ，於98年2月17日下午2時許，共至臺中縣東勢鎮上石嵙巷
      山區工寮內，由甲○○在外把風，由乙○○揀拾地上磚塊
      敲開工寮門上之安全設備即扣環鎖（毀損部份未據告訴）
      ，再入內竊取丁○○所有之噴藥機及研磨機（即砂輪機）
      各1部（價值約13000元），得手後據為己有，2人再於同
      日下午2時30分許，在臺中縣豐原市○○○路旁，將該噴
      藥機及研磨機售予故意買受贓物之丙○○（此部分故買贓
      物犯行，經本院判處有期徒刑2月確定），雙方並約定丙○○暫先支付400元，其餘款項待另行商談支付，而將該
      噴藥機、研磨機交付予丙○○。
二、甲○○與乙○○因認丙○○積欠其2人購買贓物之款項未清
    ，顯有意坑其2人應得款項，先與丙○○相約於同年月17日
    晚間在臺中縣東勢鎮○○路18號之統聯客運停車場，見面商
    談未清款項如何解決，惟見面後，甲○○、乙○○仍未能取
    得款項，乙○○遂使丙○○誤信其等尚有物品要出售予丙○○，而使丙○○暫時在現場等候，乙○○即由甲○○騎車載
    回家中，乙○○返家取出其所有之西瓜刀1把，再返回現場
    ，甲○○遂與乙○○基於強制之犯意聯絡，於98年2月17日
    20時許，在臺中縣東勢鎮○○路18號旁之統聯客運停車場，
    由乙○○持其所有之西刀瓜1把，先將丙○○推至牆邊，2
    人並毆打丙○○身體（傷害部分未據告訴），乙○○並將西
    瓜刀架在丙○○左側肩頸部，而以上揭強暴、脅迫方式，強
    制拿取丙○○交出之財物（含內有現金之皮夾，及以塑膠袋
    裝成一包之現金及健保卡、國民身分證、駕駛執照、行車執
    照、行動電話，上開現金總計11900元），得手後隨即離去
    ，並將上開證件及行動電話丟入大甲溪中，所獲現金則由甲○○分得5900元，乙○○分得6000元。
三、嗣經丙○○報案後，由警依丙○○之通聯紀錄追查後，查得
    甲○○使用之0000000000號行動電話之登記地址，而於同年
    2月18日11時20分許，在臺中縣東勢鎮○○街151號甲○○住
    處，查獲甲○○如犯罪事實二之犯行，並扣得甲○○持有之
    上述強制犯行之剩餘贓款1200元（已由丙○○領回）及行動
    電話1支（含0000000000號SIM卡1張），再依甲○○供述犯
    罪事實二部分係與乙○○共同所為，而為警於同日11時50分
    許，在臺中縣東勢鎮○○路509號乙○○住處，查獲乙○○
    如犯罪事實二之犯行，並扣得乙○○所有之西瓜刀2把；乙○○並於有偵查犯罪職務之公務員知悉其與甲○○有為犯罪
    事實一之（三）之犯行前，主動向承辦警員庚○○陳明犯案
    經過而自首犯行，而為警查獲其2人如犯罪事實一之（三）
    之犯行，並供出丙○○故買贓物犯行，而為警於同日14時許
    ，在臺中縣后里鄉○○村○○路○段303 號前之丙○○所有
    之車牌號碼B6-7732號自小貨車，查獲丙○○向甲○○、乙○○所購買之上揭除草機、砂輪機、電鋸（該2項物品業已
    發還戊○○）、研磨機、噴藥機（該2項物品業已發還丁○○）等贓物；乙○○、甲○○又於同日18、19時許，於有偵
    查犯罪職務之公務員知悉其有犯罪事實一之（二）之竊盜犯
    行前，主動向警員庚○○陳明犯案經過而自首犯行，始為警
    查獲其2人為犯罪事實一之（二）之竊盜犯行；甲○○再於
    有偵查犯罪職務之公務員知悉其有犯罪事實一之（一）之竊
    盜犯行前，主動向警員庚○○陳明犯案經過而自首犯行，始
    為警查獲其有為犯罪事實一之（一）之竊盜犯行。
四、案經臺中縣警察局東勢分局報請臺灣臺中地方法院檢察署檢
    察官偵查起訴。
    理    由
一、本案證據能力之說明
（一）同案被告丙○○之警詢供述對被告甲○○、乙○○而言之
      證據能力之說明
    １按被告以外之人於審判外之言詞或書面陳述，除法律有規
      定者外，不得作為證據，刑事訴訟法第159條第1項定有明
      文；再按被告以外之人於檢察事務官、司法警察官或司法
      警察調查中所為之陳述，與審判中不符時，「其先前之陳
      述具有較可信之特別情況」，且為證明犯罪事實存否所必
      要者，得為證據，刑事訴訟法第159條之2亦有明文；另按
      被告以外之人於審判中有死亡、記憶喪失或無法陳述、所
      在不明而無法傳喚或傳喚不到、或到庭後無正當理由拒絕
      陳述者，其於檢察事務官、司法警察官或司法警察調查中
      所為之陳述，「經證明具有可信之特別情況」，且為證明
      犯罪事實存否所必要者，得為證據，刑事訴訟法第159條
      之3亦有明文。
    ２證人即同案被告丙○○之警詢陳述部分，對被告甲○○、
      乙○○係屬被告以外之人之警詢陳述，既經被告甲○○、
      乙○○之指定辯護人就該丙○○之警詢陳述之證據能力提
      出異議，主張不具證據能力，復檢察官並未提出證據證明
      上開證人即丙○○之警詢陳述，「具有可信之特別情況」
      ，已與刑事訴訟法第159條之2、第159條之3第3款得為證
      據之要件不符，是本院依刑事訴訟法第159條第1項之規定
      ，認證人丙○○之警詢供述，對被告甲○○、乙○○不得
      作為證據。
（二）其他證據之證據能力之說明
    按「被告以外之人於審判外之陳述，雖不符前4條（指刑事
    訴訟法第159條之1至第159條之4）之規定，而經當事人於審
    判程序同意作為證據，法院審酌該言詞陳述或書面陳述作成
    之情況，認為適當者，亦得為證據」，又「當事人、代理人
    或辯護人於法院調查證據時，知有第159條第1項不得為證據
    之情形，而未於言詞辯論終結前聲明異議，視為有前項之同
    意」，刑事訴訟法第159條之5第1項、第2項亦有明文。本件
    被告甲○○、乙○○、指定辯護人及檢察官就本案除同案被
    告丙○○之警詢供述外之其他證據之證據能力，均未聲明異
    議，自視為同意，本院再審酌本案其餘證據之作成並無不適
    當之情形，自應認對被告甲○○、乙○○均有證據能力，合
    先敘明。
二、訊據被告甲○○對自己上揭所為之犯罪事實一之（一）、（
    二）、（三）、二所為之竊盜、毀越安全設備竊盜、強制犯
    行，被告乙○○對自己上揭所為如犯罪事實一之（二）、（
    三）、二之竊盜、毀越安全設備竊盜及強制犯行於偵訊、本
    院均坦承不諱，且查：
（一）被告甲○○、乙○○之竊盜、毀越安全設備竊盜部分：
    被告甲○○所犯如犯罪事實一之（一）之竊盜犯行，被告甲○○、乙○○所犯如犯罪事實一之（二）、（三）之竊盜、
    毀越安全設備竊盜犯行，均據被告甲○○、乙○○於警詢、
    偵訊及本院自白不諱（警卷第10、18頁、偵卷第13、35頁、
    本院卷第54至56頁），核與被害人戊○○、丁○○於警詢時
    證述失竊情節大致相符，復有戊○○、丁○○出具之贓物認
    領保管單、查獲照片在卷可稽，足認被告甲○○、乙○○之
    上揭自白與事實相符，被告甲○○犯如犯罪事實一之（一）
    至（三）犯行，及被告乙○○犯如犯罪事實一之（二）、（
    三）犯行，均堪認定。
（二）被告甲○○、乙○○強制部分：
  １業據被告甲○○、乙○○於警詢、偵訊、本院羈押訊問、本
    院準備、審理訊問時多次自承在卷，被告甲○○於本院並詳
    稱：「（指17日）我們是晚上6點多的時候，就有與丙○○
    見面，談過一次價錢，丙○○說最多再給我們兩三千元，我
    們說那不只，最少要給我們8千元，就在那邊談、聊天，聊
    到8點多的時候，乙○○叫我載他回去他住的地方，‥‥然
    後我們又回去統聯客運的停車場，丙○○還在那邊等，我們
    回去又談一談，丙○○不給我們錢，然後‥‥我就是打丙○○的腹部，乙○○也是打丙○○，‥‥然後乙○○就拿西瓜
    刀出來，架在丙○○的脖子上，丙○○就把他身上所有的錢
    交給我們，說要我們不要打他了」等語（本院卷第58、59頁
    ），並證稱：我從頭到尾都沒有拿西瓜刀等語（本院卷第14
    2頁）；被告乙○○於本院亦詳稱：「（指17日晚上）6點多
    的時候我們就約出來，他們在那邊談，我沒有在那邊聽，後
    來甲○○告訴我說，丙○○不把之前16日談好的4千元還有
    17日還沒有談好的錢給我們，說只願意給我們3千元，我就
    叫甲○○載我回去，我當時沒有告訴甲○○我要回去拿什麼
    東西，我拿出來（指拿西瓜刀出來）的時候，甲○○就有看
    到了。然後我們回到現場，那時候我叫甲○○去和被害人談
    價錢的事情，然後他們吵起來，我就生氣，我就過去拿刀子
    架他（指丙○○），然後打他，‥‥丙○○就說不然這些錢
    給你們，就這樣算了。當時我們想說這樣也好，我們拿了錢
    就走了」等語（本院卷第59頁），並供稱：「（審判長問：
    甲○○當時有無拿西瓜刀？）沒有。（審判長問：你當時是
    攜帶幾支西瓜刀出門？）壹把」等語（本院卷第143頁），
    且具結證稱：「丙○○問說發電機呢，我說前帳沒有算清楚
    ，我怎麼可能給你發電機，結果甲○○、丙○○還是在吵，
    後來我看丙○○一直還在爭，我就拿刀子出來，架在丙○○
    的右肩，然後我用腳踢丙○○，甲○○也過來打丙○○。‥
    ‥我們打他的時候，丙○○就說不然用這些錢跟我們講，就
    把錢拿出來了。錢是丙○○自己從口袋拿出來的。我不知道
    丙○○兩邊口袋都有錢，因為那是丙○○自己拿出來的，我
    們只有拿到一萬一而已，拿到錢之後，我們就不打他了，我
    們就走了」等語（本院卷第147頁），復據證人即被害人丙○○於警詢、偵訊及本院多次證述在卷，並有被害人丙○○
    之受傷相片、被害人丙○○出具領回1200元之贓物認領保管
    單可佐，被告甲○○、乙○○2人所犯強制犯行亦堪認定。
  ２又證人即被害人丙○○雖於偵訊指稱被告甲○○、乙○○各
    持西瓜刀1把云云（偵卷第14頁），惟被告甲○○、乙○○
    自警詢及本院均僅承認當時乙○○有持西瓜刀1把之事，被
    告甲○○於警詢供稱：「丙○○跟我們一直換地點，我們才
    會生氣返回乙○○處所持西瓜刀1支，再返回丙○○約定的
    地點，由乙○○持西瓜刀毆打丙○○身體」等語（警卷第8
    頁），於同日本院羈押訊問時亦供稱：「我們只拿1支，西
    瓜刀是乙○○的」等語（本院聲羈卷第4頁反面），後於本
    院並證稱：「我從頭到尾都沒有拿西瓜刀」等語（本院卷第
    142頁）在卷；而被告乙○○於本院亦供稱：「（審判長問
    ：甲○○當時有無拿西瓜刀？）沒有。（審判長問：你當時
    是攜帶幾支西瓜刀出門？）壹把」等語（本院卷第143頁）
    ，互核相符，且以其2人於警詢、本院供述均相一致，復被
    告甲○○、乙○○對上揭時地有強行拿取丙○○財物之事自
    警詢、偵訊及本院均自承在卷，衡情自無「就甲○○未拿取
    西瓜刀」乙節為虛偽陳述之必要；再被告甲○○於偵訊所述
    （該偵訊筆錄應以逐字譯文為準），係對檢察官訊問：「有
    沒有這回事？」，被告甲○○回答：「我們那是金錢糾紛啦
    。」，而檢察官再訊問：「有沒有拿刀子？」被告甲○○、
    乙○○均回答：「有。」等語，有經本院勘驗之逐字譯文之
    偵訊筆錄可佐（本院卷第223頁），其2人應係針對「當時乙○○有拿取西瓜刀」之事為肯定回答，並非被告甲○○自承
    自己亦有拿取西瓜刀。至當時已屬夜間，又係在光線不明之
    統聯客運停車場，是亦難排除證人丙○○是否有誤認被告甲○○亦有拿取西瓜刀之事，再參以證人丙○○於本院對「案
    發當時究被告甲○○、乙○○共持幾把西瓜刀」乙節，於本
    院一再供述：「一個還是兩個，我記不得」等語（本院卷第
    118頁），已不復記憶，是應以被告甲○○、乙○○自警詢
    、本院所述較堪採信，是本件應認被告甲○○、乙○○基於
    犯意聯絡，由被告乙○○持西瓜刀1把，2人共為上揭強制犯
    行，起訴書認被告甲○○、乙○○各持西瓜刀1把為本件強
    制犯行云云，顯係有誤，併此敘明。
  ３被告甲○○、乙○○本件欠缺意圖為自己不法所有之強盜
    犯意：
  (1)被告甲○○、乙○○以強暴、脅迫強制丙○○交出金錢，係
    因其2人主觀上認為丙○○積欠購買贓物的款項等情，亦據
    被告甲○○、乙○○自警詢、本院均一再陳明，被告甲○○
    於警詢即供稱：「我們並沒有要向丙○○實施強盜，因為丙○○有向我收受贓物，金錢與我們有糾紛。當天‥‥與丙○○約定於（17）日當晚19時許，在臺中縣東勢鎮○○路河濱
    公園碰面，是要向丙○○拿回尾款。‥‥因我與乙○○將所
    竊得之贓物交給丙○○，而價錢談不融，而且丙○○顛三倒
    四把贓物價錢亂開，要坑我們，我們才會要向丙○○拿回尾
    款。丙○○應需再給我們新臺幣4000元左右之尾款」等語（
    警卷第8、9頁），被告甲○○於本院並供稱：「（法官問：
    既然2月16日賣給丙○○東西，他都有付錢，為何還說他有
    欠你們錢？）因為這些東西的價值，與丙○○給我們的錢不
    符，當時丙○○是說先給我們而已，當時我們並沒有說是要
    賣多少錢，當時丙○○是說先給我們那些金額，然後晚上再
    說。16日我們賣砂輪機、電鋸的時候，我們並沒有與丙○○
    說好，就是賣他300元，我是說這些東西價值不只這些，丙○○是說剩下的過兩天或是晚上再算，300元只是先給我們
    。‥‥16日賣給丙○○的東西，我們開了4、5000元的價錢
    ，但是丙○○說要我們再拿東西去，還說這些東西那麼舊了
    ，價錢沒有那麼高，沒有同意，因為我也沒有地方可以銷贓
    ，所以就把東西先交給丙○○。‥‥17日那天我們就拿（指
    17日偷來的噴藥機、研磨機）去賣給丙○○了，當時也沒談
    好說是要賣多少錢，丙○○也是拿給我們一點錢，也是拿給
    我們400元，這400元並不是說好的價錢，是說晚上要另外算
    我們交給他的所有東西的價錢，丙○○要我晚上打電話給他
    ，這400元是因為我們摩托車沒有油了，所以我們先拿400
    元，並不是說噴藥機、研磨機就是只賣400元」等語（本院
    卷第55、57、56頁），並於本院具結證稱：「（檢察官問：
    你收錢的時候，如何說？）我說這些東西不止這些價錢，到
    時候一次跟你算清楚。‥‥就是我們之後再約來算。‥‥（
    審判長問：98年2月17日你主觀上認為，你拿丙○○的錢，
    是認為那些錢是丙○○欠你們的贓物款項，還是你主觀上認
    為那些錢是丙○○的錢，你們要搶來再說？）我是認為那是
    丙○○該給我們的贓物款」等語（本院卷第136、142頁）在
    卷；而被告乙○○於警詢亦供稱：「他（指丙○○）又打電
    話約我們在臺中縣東勢鎮○○路18號旁統聯客運停車場，說
    要將上一次贓款給我們，然後丙○○來以後，與甲○○談一
    談後發生口角」等語（警卷第17頁），被告乙○○於本院供
    稱：「那是因為被害人欠我們錢在先，我們要收這筆錢，所
    以才起爭執的。‥‥被害人當時是欠我們將近1萬元。當天
    我們是拿了11900元，因為當時我們沒有數，所以拿了就走
    了」等語（本院卷第54頁），並供稱：「丙○○當天（指2
    月16日）本來是說這些東西的價錢，下次再一起算，但是因
    為我與甲○○身上都沒有錢，已經一天沒有吃飯，所以丙○○就先給我們300元，然後說下次拿東西過來的時候，再一
    起算，因為我們有告訴丙○○還有東西要給他。‥‥那時候
    （指17日賣噴藥機、研磨機時）我們有要跟他要16、17日這
    些東西的錢，丙○○說晚上要再一起算，我們當時也說如果
    不算的話，我們以後也不拿東西給丙○○了」等語（本院卷
    第55、56頁），又供稱：「16日的時候，我們就砂輪機、電
    鋸，我們有先說要賣他4000元，他有同意。‥‥因為後來講
    價錢是我在講的。16日談價錢的時候，是我與丙○○說的，
    甲○○是在旁邊等，所以他可能不清楚」等語（本院卷第57
    頁），並具結證稱：「有一次我們有講好價錢，後來因為丙○○沒有給我們，他好像是先拿4百還是5百給我們，就是沒
    有給我們全額，說要下次再給我們。應該是16日那次。‥‥
    是說好3、4千元，但是他只有給我們3、4百元。（檢察官問
    ：17日的時候為何不跟丙○○要？）有。我們有向他要，他
    也是說下次再給我們。（檢察官問：17日那次談好多少錢？
    ）那次沒有談。那次是在路邊，因為有人過來，所以我們沒
    有談。那次他也是先拿4、5百元給我們而已。丙○○也知道
    那是贓物，所以拿東西蓋著」等語（本院卷第144、145頁）
    ，並證稱：「（辯護人問：你認為丙○○究竟要還給你們多
    少錢？）一萬元。‥‥我打他是因為他不把欠我們贓物的錢
    ，還給我們。‥‥（審判長問：98年2月17日晚上你拿丙○○的錢，你主觀上認為這些錢是他欠你們的贓物款項，是你
    們應得的，還是說這些錢是丙○○的，你們搶來占為己有？
    ）我認為這是我們贓物的錢」等語（本院卷第148 、149頁
    ）在卷，互核大致相符。
  (2)且查，證人丙○○於本院亦證稱：「（檢察官問：乙○○當
    天（指17日晚間）如何跟你說的？）乙○○說他們兩個人需
    要錢，然後我與他們兩個人吵起來。我說我沒有欠他們那麼
    多錢」等語在卷（本院卷第114頁），並證稱：「只有講欠
    錢，說我以前有欠他們倆個錢」等語（本院卷第131頁），
    顯見證人丙○○對98年2月17日晚間在統聯停車場與被告甲○○、乙○○見面時，被告甲○○、乙○○確有主張丙○○
    積欠其2人金錢，而雙方確有為金錢爭執之事亦不否認。
  (3)再查，告訴人丙○○向被告甲○○、乙○○購買上揭除草機
    、砂輪機、電鋸、研磨機、噴藥機時，係有交付如犯罪事實
    一所載之金錢等情，亦據被告甲○○於警詢、本院供述（警
    卷第10頁、本院卷第54至56頁）、被告乙○○於本院陳明在
    卷（本院卷第54至56頁），核與告訴人丙○○於偵訊供述相
    符（偵卷第14頁），是該交付之金錢數額亦可認定。然告訴
    人即同案被告丙○○竟於警詢先供稱：我只向他們收購一次
    物品內容為電鋸、砂輪機各乙部，‥‥商談好價錢後以新臺
    幣800元買下云云（警卷第24頁），自承僅以800元價格購買
    電鋸、砂輪機云云，而於本院則稱：98年2月14、16、17日
    購買除草機、砂輪機、電鋸、研磨機、噴藥機之價格為2500
    元、1200元、3200元、300元、3500元云云（本院卷第96、9
    7頁），其先後陳述均非一致，告訴人即同案被告丙○○於
    警詢、本院所述有關購買贓物時所交付之數額，顯非可採。
    則由被告甲○○、乙○○2人認僅17日出售之研磨機、噴藥
    機之二手價格應有4千元等情，亦據被告甲○○、乙○○於
    本院陳明在卷（本院卷第58頁），又由告訴人即同案被告丙○○於本院雖否認具故買贓物犯意，惟其先辯稱：98年2月
    14 、16、17日購買除草機、砂輪機、電鋸、研磨機、噴藥
    機之價格為2500元、1200元、3200元、300元、3500元云云
    （本院卷第96、97頁），其後再雖就98年2月14日除草機之
    購買價格改稱2000元，惟其餘購買價格均同前次庭訊所述云
    云（本院卷第122、123頁），顯見丙○○亦認為上揭先後所
    購入之除草機、砂輪機、電鋸、研磨機、噴藥機之合理總價
    約為10200至10700元之間；則依被告甲○○、乙○○2人及
    告訴人丙○○偵訊所述，丙○○於同年月14、16、17日先後
    僅支付800、300、400元，總計1500元之價格，顯見丙○○
    於上揭時地交易時所共支付之貨款1500元，較上開除草機、
    砂輪機、電鋸、研磨機、噴藥機之合理價格差距已達9千元
    ，該金額亦與被告乙○○於本院辯稱：被害人當時是欠我們
    將近1萬元等語相符（本院卷第54、148頁），更足佐證被告
    甲○○、乙○○所述其2人認丙○○欠其購買贓物之款項等
    語，應可採信。
  (4)又被告甲○○、乙○○當日強行拿取丙○○財物，所得為11
    900元，業據被告甲○○於本院具結陳明（本院卷第140頁）
    及被告乙○○於本院陳明在卷（本院卷第54頁），又被告甲○○、乙○○當時拿到皮夾，還有裝在塑膠袋裡面的錢的時
    候，看不出來裡面有多少錢等情，亦據證人丙○○於本院陳
    明在卷（本院卷第133頁），核與證人即甲○○於本院具結
    稱：「（辯護人問：這一萬一千九，你們拿走的時候，有無
    在現場數有多少錢？）我們是離開現場之後才知道的。（辯
    護人問：以你認為，丙○○還欠你多少錢？）因為他給的價
    錢實在太低了。我認為大約在4、5千元左右。‥‥（辯護人
    問：在現場，你、乙○○拿到丙○○的錢之後，為何不在現
    場將你們應得的部分拿走，剩餘的還給丙○○？）那時候很
    生氣，就走了」等語（本院卷第140、141頁），核與被告乙○○於本院所述大致相符（本院卷第54頁），是被告甲○○
    、乙○○於強制拿取丙○○財物時，既未當場清點，以致並
    不知悉所拿取之皮夾及裝在塑膠袋內金錢之數額，已逾其2
    人主張丙○○積欠之購買贓物款項，事屬當然，自不能以事
    後清點贓物時，發現所取數額較自己應得之款項為高，因而
    認被告甲○○、乙○○具為自己不法所有之意圖及強盜犯意
    亦明。從而，被告甲○○、乙○○於98年2月17日晚間在統
    聯停車場，強行拿取丙○○財物時，其2人主觀上認丙○○
    積欠購買贓物之尾款，其2人拿取丙○○之財物，尚欠缺為
    自己不法所有之意圖及強盜犯意，已堪認定，是其2人此部
    分所為，應非成立攜帶兇器強盜罪嫌，而係成立強制罪，併
    此敘明。
    綜上所述，本件事證明確，被告2人上揭犯行均堪認定。
三、核被告甲○○如犯罪事實一之（一）、（二）之行竊所為，
    及被告乙○○如犯罪事實一之（二）所為，均係犯刑法第
    320條第1項之普通竊盜罪；被告甲○○、乙○○如犯罪事實
    一之（三）之行竊所為，係犯刑法第321條第1項第2款之毀
    越安全設備竊盜罪；被告甲○○、乙○○於上開犯罪事實二
    之所為，係犯刑法第304條第1項之強制罪。公訴人雖認被告
    甲○○、乙○○如犯罪事實二之所為，係犯刑法第330條第1
    項之加重強盜罪嫌云云，惟按「刑法上之強盜罪，以有為自
    己或第三人不法所有之意圖為構成要件之一，若奪取財物係
    基於其他目的，而非出於不法所有之意思者，縱其行為違法
    ，要不成立強盜罪。」，最高法院95年臺上字第1144號判決
    可資參照，被告2人為犯罪事實二之拿取丙○○財物之行為
    ，並非基於意圖為自己不法之所有之強盜犯意等情，已如前
    述（參見理由二之（二）之3之說明），是公訴人所認顯係
    有誤，起訴法條應予變更。再被告甲○○、乙○○就上開犯
    罪事實一之（二）之普通竊盜犯行、就如犯罪事實一之（三
    ）之毀越安全設備竊盜犯行、就如犯罪事實二之強制犯行間
    ，均有犯意聯絡及行為分擔，均為共同正犯。被告甲○○就
    所犯之2次竊盜、1次加重竊盜、1次強制罪，被告乙○○就
    所犯之竊盜、加重竊盜、強制罪間，犯意各別，行為互殊，
    應予分論併罰。再被告甲○○就如犯罪事實一之（一）（二
    ）之犯行及被告乙○○就如犯罪事實一之（二）（三）之犯
    行，於有偵查犯罪職務之公務員知悉其犯行前，即於2月18
    日主動向承辦警員庚○○自首自己涉犯上開竊盜犯行，始為
    警查獲等情，業據證人即承辦警員庚○○於本院證稱：我們
    去查乙○○的時候，乙○○才提到他們竊盜的事情，我們去
    查的時候，並不知道他們涉犯竊盜的事情。‥‥乙○○說東
    西是偷來的，當時在現場，乙○○並沒有說到底偷了幾件，
    當時甲○○並沒有在現場，至於犯了幾件，或是何時偷的，
    當時乙○○並沒有說。‥‥當時並沒有說是在何時、何地點
    偷的，是我們逼問出來的。我記得是乙○○先說出來他和甲○○一起去偷那兩件的，然後甲○○也有說他去東關路那邊
    偷的那一件。‥‥因為問筆錄之前，我們就有問了，乙○○
    當時就已經在逮捕那時候就說了他們有偷東西，逮捕的時候
    ，並沒有提到地點，但是帶回警察局，還沒有問筆錄之前，
    我們就先問地點、時間等，乙○○當時就說石嵙巷那件，本
    來是乙○○要帶我們去石嵙巷那邊查，因為甲○○告訴乙○○，說他可能不認識丙○○，所以由甲○○帶我們去石嵙巷
    的現場查證，乙○○帶我們去丙○○那邊，石嵙巷那邊查證
    之後，我們再帶甲○○去丙○○那邊會合。（審判長問：東
    坑路石角小段部分，是何人說他們有去那邊竊盜的？）乙○○、甲○○同時在派出所說的。當時我們還沒有製作警詢筆
    錄，當時已經去丙○○那邊把贓物查回來了，然後乙○○、
    甲○○兩人都提到東坑路石角小段那邊竊盜的事情，是乙○○提到還有做一件竊盜案件，但是時間不清楚，甲○○就說
    是在何時，然後是去石角小段的工寮偷的，說的時候，乙○○、甲○○都在場，所以他們是同時說的，這是在製作警詢
    筆錄之前說的。（審判長問：在甲○○供出他有做東關路那
    邊偷除草機之前，你們是否知道這個竊盜犯行是他做的嗎？
    ）不知道等語（本院卷第289至292頁），是被告甲○○對犯
    罪事實一之（一）（二）之犯行，被告乙○○對犯罪事實一
    之（二）（三）之犯行，均係對未發覺之罪自首而受裁判，
    核與自首規定相符，爰各依法減輕其刑。再被告甲○○有竊
    盜多次、違反麻醉藥品管理條例、妨害自由、侵占、公共危
    險等前科，前於96年間因竊盜案件，經法院判處有期徒刑3
    月、3月、4月、4月、4月、5月、5月、7月、8月、4月及8月
    、10月、5月等，經減刑後定應執行有期徒刑1年2月及1年4
    月確定，經接續執行，於98年1月16日假釋期滿執行完畢，
    又被告乙○○有竊盜、詐欺前科，其中於96年間因竊盜及詐
    欺罪，分經法院判處有期徒刑3月及4月，應執行有期徒刑6
    月確定，甫於97年7月27日縮短刑期執行完畢等情，有臺灣
    臺中地方法院檢察署刑案資料查註紀錄表在卷足稽，其2人
    於有期徒刑執行完畢後，5年內故意再犯本件有期徒刑以上
    之數罪，均為累犯，均依法加重其刑。再被告甲○○就如犯
    罪事實一之（一）（二）之犯行，被告乙○○就犯罪事實一
    之（二）（三）之犯行，同時具有加重減輕事由，爰依法先
    加後減。爰審酌被告甲○○、乙○○素行不良，一再行竊，
    再考其等各該行竊、強制犯行之方法、手段，其2人強制犯
    行係持西瓜刀為之，稍有不慎，足使被害人受有重傷，復亦
    毆打被害人，行為絕非可取，再考其對被害人所致之危害，
    及犯後態度等一切情狀，又被害人丙○○於本院審理時，當
    庭表示被告甲○○、乙○○2人年紀尚輕，請予從輕發落（
    本院卷第120、158頁）等一切情狀，各量處如主文所示之刑
    ，並定其應執行之刑。
四、本案沒收之說明
（一）被告甲○○、乙○○如如犯罪事實二之強制犯行所用之西
      瓜刀1把，係被告乙○○所有之物，亦據被告乙○○陳明
      在卷（本院卷第151頁），自應予以宣告沒收；惟扣案之
      西瓜刀2把，業據被告乙○○於本院陳明：我沒有辦法確
      定哪個是那天帶去的等語（本院卷第151頁），既無法特
      定何把係當天強制犯行所用，本院自難宣告就何把「扣案
      之西瓜刀」予以沒收，然仍宣告應就當日被告所持用之西
      瓜刀予以沒收。
（二）如犯罪事實三所載查獲時地，在被告甲○○處扣得之行動
      電話1支（內含0000000000號SIM卡）係被告甲○○所有，
      惟僅係聯絡之用，並非專供犯強制犯行所用之物，自不予
      宣告沒收。
據上論斷，應依刑事訴訟法第299條第1項前段、第300條，刑法
第28條、第320條第1項、第321條第1項第2款、第304條第1項、
第47條第1項、第62條前段、第51條第5款、第38條第1項第2款，
刑法施行法第1條之1，判決如主文。
中    華    民    國    98    年    8     月    24    日
                刑事第八庭    審判長法  官  黃家慧
                                    法  官  陳  葳
                                    法  官  黃賢婷
以上正本證明與原本無異。
如不服本判決應於收受判決後10日內向本院提出上訴書狀，並應
敘述具體理由；其未敘述上訴理由者，應於上訴期間屆滿後20日
內向本院補提理由書（均須按他造當事人之人數附繕本）「切勿
逕送上級法院」。
中    華    民    國    98    年    8     月    24    日
                                    書記官  陳靖騰
所犯法條：
刑法第320條（普通竊盜罪、竊佔罪）
意圖為自己或第三人不法之所有，而竊取他人之動產者，為竊盜
罪，處5年以下有期徒刑、拘役或5百元以下罰金。
刑法第321條（加重竊盜罪）
犯竊盜罪而有左列情形之一者，處六月以上、五年以下有期徒刑
：
二、毀越門扇、牆垣或其他安全設備而犯之者。
刑法第304條第1項
以強暴、脅迫使人行無義務之事或妨害人行使權利者，處 3 年以
下有期徒刑、拘役或 3 百元以下罰金。


司法院資訊處製作；財團法人民間司法改革基金會備份。
